【裁判字號】    98,上易,1036
【裁判日期】    990129
【裁判案由】    違反性騷擾防治法
【裁判全文】
臺灣高等法院高雄分院刑事判決        98年度上易字第1036號
上  訴  人  臺灣高雄地方法院檢察署檢察官
上  訴  人
即  被  告  乙○○
選任辯護人  林樹根律師
            洪茂松律師
            邱麗妃律師
上列上訴人因被告違反性騷擾防治法案件，不服臺灣高雄地方法
院98年度易字第792 號中華民國98年11月10日第一審判決（起訴
案號：臺灣高雄地方法院檢察署98年度偵字第5687號），提起上
訴，本院判決如下：
     主  文
上訴駁回。
     事  實
一、乙○○於民國97年12月23日21時50分許，騎乘車牌號碼3JK-
    718 號重型機車，沿高雄縣旗山鎮○○○路由南向北方向行
    駛，行經該路即臺21線281.6 公里處時，見代號RC14-9702
    號女子（姓名年籍均詳卷，下稱甲 ○）獨自騎乘機車行駛於
    同向車道，認有機可趁，竟意圖性騷擾，先將上開機車之大
    燈關掉，再利用上開路段燈光昏暗、四下無人且乘甲 ○不及
    抗拒之際，先後3 次騎車貼近甲 ○之左側，並於第2 次伸出
    右手偷摸甲 ○之左胸部得逞。而甲 ○遭乙○○襲胸後，即出
    手撥開乙○○之右手，並加速駛離現場。詎乙○○仍騎車一
    路尾隨，騎相當路程後，甲 ○見上開路旁有一間統一超商（
    址設高雄縣旗山鎮○○○路91之1 號）處光線較明亮，遂先
    於該商店前暫停，待乙○○騎乘機車超越後，再由後跟隨記
    下乙○○所騎機車車牌號碼，立即報警處理。經警依甲 ○所
    告知之車牌號碼追查，始悉上情。
二、案經甲 ○訴由高雄縣政府警察局旗山分局報告臺灣高雄地方
    法院檢察署檢察官偵查起訴。
    理  由
壹、程序方面
一、按被告以外之人於審判外之陳述，雖不符刑事訴訟法第159
    條之1 至第159 條之4 之規定，而經當事人於審判程序同意
    作為證據，法院審酌該言詞陳述或書面陳述作成時之情況，
    認為適當者，亦得為證據，刑事訴訟法第159 條之5 第1 項
    定有明文。本件檢察官、被告於本院審判程序時，就本判決
    所引用審判外之言詞或書面陳述，除告訴人於警詢時之指訴
    外，均明示同意有證據能力，本院認該具有傳聞證據性質之
    證據，其取得過程並無瑕疵，且與待證事實具有關聯性，證
    明力非明顯過低，以之作為證據係屬適當，認俱得為證據。
二、按被告以外之人於審判外之言詞或書面陳述，除法律有規定
    者外，不得作為證據，刑事訴訟法第159 條第1 項定有明文
    。次按被告以外之人於檢察事務官、司法警察官或司法警察
    調查中所為之陳述，與審判中不符時，其先前之陳述具有較
    可信之特別情況，且為證明犯罪事實存否所必要者，得為證
    據，刑事訴訟法第159 條之2 亦定有明文。經查，證人即告
    訴人甲 ○於警詢中之供述，對於被告乙○○而言，具有被告
    以外之人審判外陳述之性質，屬傳聞證據，被告之辯護人具
    狀表示無證據能力，而經本院審酌證人於本院審理時到庭證
    述之內容，與其上開警詢時證述之內容，互核大致相符，而
    與上開刑事訴訟法第159 條之2 例外有證據能力之規定不符
    ，依上開刑事訴訟法第159 條第1 項規定，自不得作為本案
    之證據使用。
三、卷附照片13張（警卷第8 頁至第10頁），係員警於案發後至
    被告之住所前及於白天至案發現場所拍攝。因利用攝影器材
    將實體物品或可以視覺感官認知之現象，予以拍攝、製成之
    照片，係為保全拍攝之時該物品或現象所呈現之情形，於證
    據方法而言，具有與該物品或現象相同之效用，乃屬物證之
    一種，並非供述證據，無傳聞法則之適用，自有證據能力。
貳、實體方面
一、訊據被告乙○○固坦承於上開時、地，有騎乘車號3JK-718
    號重型機車行經該路段，惟矢口否認有出手觸摸甲 ○之胸部
    之行為，辯稱：伊因工作關係，每日騎乘機車來回高雄市與
    旗山，作息非常正常，若伊為本案之加害人且有預謀，伊就
    會遮住車牌，不會讓甲 ○知道伊的車牌號碼，且當晚溫度很
    低，伊只想儘快回家，沒有注意到旁邊有無人尾隨，而卷內
    的照片是甲 ○指認車牌後，警察到伊家裏要伊牽機車讓員警
    拍攝，若伊心虛則伊大可隨便穿一件夾克，故甲 ○可能誤認
    ，伊並非當晚觸摸甲 ○胸部之加害人云云。
二、經查：
(一)、上揭事實迭據證人即告訴人甲 ○指訴明確，復有高雄縣政府
    警察局旗山分局嶺口派出所受理刑事案件報案三聯單、性騷
    擾事件申訴書、性騷擾防治法案發現場圖及受理員警職務報
    告書各1 份附卷可稽，是甲 ○於上揭時、地遭人伸手觸摸左
    胸部之事實，應堪認定。
(二)、甲 ○於原審中結證：「（可否說明妳如何可確定被告就是騎
    乘機車用手摸妳胸部之人？）我有看到他安全帽及外套顏色
    ，被摸之後我騎車到前面1 家的7-11，那邊比較亮，在那裡
    等他騎過去。」、「（加害人當時有無打開其車大燈？）第
    一次接近時沒有，所以我沒有發現，第二次被摸到胸部時也
    是沒有，但我就有看他了，他關掉燈是為了不讓我發現。」
    、「（既然當時光線昏暗為何有注意到他的安全帽及外套？
    ）因為他的安全帽是銀色，外套也是皮質，有反光蠻明顯的
    。」、「（妳有無可能認錯被告，誤認另外一台機車從事犯
    嫌之人就是被告？）不可能，他一直就在我視線範圍之內。
    」、「（可否詳細說明為何妳可以指認被告的機車一直都在
    妳的視線範圍內？）我被摸之後我一直用後照鏡看，我怕他
    再過來，而他不止1 次，他有要摸第2 次，一直在靠近，所
    以我一直看。」、「（從案發地點臺21線281.6 公里處到便
    利超商為止，被告的機車是否有離開妳的視線範圍？）沒有
    ，我一直用後照鏡在注意。」、「（可否再請妳明確說明，
    為何可以確定被告就是伸出手摸妳胸部之人？）第1 次他靠
    近時我以為他要超車，我閃一下，還差點摔車，後來繼續騎
    ，我以為他要超越我，他一直在我左後方，後來第2 次他手
    就伸過來，我嚇到，就騎更快，他就一直要再靠近，我一直
    用左後照鏡有看到，騎過那個路段後，右前面有超商比較亮
    ，我就停在那邊等，我想他應該不致於會對我怎樣了，我就
    往前騎跟上看他的車牌，他有停靠右邊有減慢，我即超過他
    的車騎回旗山警察局報案。」等語，甲 ○嗣於本院審理中結
    證內容亦大同小異。徵諸上開證述之情節，案發當時值冬季
    夜晚，案發路段路燈照明不佳、光線昏暗，固無爭執，然加
    害人既於機車行進間伸手欲觸摸甲 ○胸部，自必需以近距離
    接近甲 ○，且先後多達3 次，甲 ○在此近距離情況下，清楚
    看到加害人穿著皮質外套及頭載銀色安全帽之事實，應屬合
    理。而甲 ○在加害人第1 次靠近，差點摔車之狀況下，按理
    應會提高其注意力，且加害人在出手未得逞後，再接續進行
    第2 次貼近而觸摸甲 ○胸部，在如此密接時間中，且加害人
    之機車未開啟車前大燈，甲 ○機車之後照鏡反而不會因後車
    燈光照射而反光造成視線發生錯覺狀況，況該路段於案發時
    段夜深人靜少有車輛來往，既少有可能恰有其他機車，或更
    少恰有恰著與被告同安全帽、同色調皮質外套之男性騎士，
    駛入甲 ○與加害人機車車輛間，而使甲 ○產生誤認之狀況發
    生，是甲 ○於遭受加害人伸手觸摸其胸部得逞後，利用其機
    車之後照鏡以確定加害人及其騎乘機車之特徵所得印象，尚
    無不可採情境。進而，在確定該機車未離開其視線及自案發
    至超商二距離間，未有其他車輛經過之情形下，先行至超商
    門口停車，利用該超商較為明亮之照明設備，及加害人之機
    車未及停車，而尾隨其後確定車牌號碼之情形觀之，甲 ○當
    時所記載之車牌號碼，應堪信無訛。
(三)、甲 ○當日所記並立即報案之車牌號碼3JK-718 號機車，確係
    屬被告所有，有車籍查詢基本資料詳細畫面1 份附卷供查（
    警卷第12頁），且被告亦自承上開時間伊有騎乘該機車行經
    該地，且被告當晚所穿戴之衣服及安全帽顏色，亦均與甲 ○
    證述之情形一致，復有旗山分局嶺口派出所處理性騷擾防治
    法案嫌疑人現場相片10張（警卷第9 頁、第10頁）在卷可參
    ，矧甲 ○與被告素不相識，又無怨隙，並無故意構陷被告入
    罪可能，故甲 ○上開證述伸手觸摸其胸部，騎乘車牌號碼3J
    K-718 號重型機車之人，應為被告之事實，應有其案發當時
    之合理確信而無誣指或誤指之可能。
(四)、又衡諸案發現場至甲 ○停車以便蒐證確認對其襲胸者之統一
    超商地點，兩地距離約7.3 公里，途中有閃黃燈號誌3 個、
    紅綠燈5 個，且中間又有右轉岔路4 個、左轉岔路5 個（不
    含小產業道路），有高雄縣政府警察局旗山分局98年7 月16
    日高縣旗警偵字第0980006737號函（原審98年度審易字第97
    7 號卷第22頁、第23頁）附卷可稽。惟證人甲 ○於本院審理
    中證稱：一路上伊未注意有無紅綠燈，如果有的話伊也是闖
    紅燈等語，審之甲 ○係年輕女大學生，深夜在人煙稀少路段
    遭男子襲胸且一路騷擾，自是不敢停車而一路閃避以對，並
    無不合理；又雖二地間共計有8 個交通管制號誌，且多達9
    個之左、右轉岔路，然襲胸者既一路擾騷，且大都保持在甲
    ○機車後面，頭戴全罩式安全帽又有昏暗夜色保護，對於甲
    ○之能否明確對其辨認自是有恃無恐，自不會思及如何襲胸
    得逞後如何逃避被辨認，而被告既是每日行經該處，其歸處
    係旗山，既行經旗南路唯一回旗山之主要路徑，自亦不可能
    僅為迴避被甲 ○辨認而循其他彎道或岔路中途離去，至多可
    利用夜色、速度掩護而加速超越甲 ○機車令甲 ○不及且不易
    記下其車號。是辯護人辯稱，因該路程中有諸多岔路及紅綠
    燈，甲 ○應有誤認之可能云云，應難採信。
(五)、另甲 ○於案發後，即騎乘機車先至旗山分局建國派出所報案
    ，因該派出所員警，依甲 ○所陳述之車牌號碼查出該機車所
    有人相關資料後，即先行通知嶺口派出所員警前往被告住所
    ，詢問當晚有無騎乘車牌號碼3JK-718 號重型機車行經案發
    地點及其騎乘之穿著，並於該日22時45分拍攝該機車、被告
    當晚穿著之衣物及安全帽等情，有卷附之執勤員警職務報告
    書及照片10張供查（警卷第9 頁、第10頁，原審卷第11頁）
    。另甲 ○至旗山分局嶺口派出所製作之警詢筆錄，該筆錄詢
    問之內容及順序，係甲 ○先陳述案發之時間、地點、被告之
    機車車牌及其穿著，再由警察提供上開所拍攝之照片供甲 ○
    指認（警卷第5 頁），此與甲 ○到先後於原審及本院庭證稱
    伊先至旗山分局建國派出所後再至嶺口派出所，並至嶺口派
    出所製作筆錄時，伊才向警察陳述被告當時穿著皮質外套及
    戴銀色安全帽之特徵等情互核一致。因被告之辯護人並無具
    體事證證明，甲 ○於警察局所製作之筆錄，係應警察要求而
    依拍照後之特徵敘述及記載，是被告之辯護人上開所辯，亦
    屬無據，而不可採。
(六)、被告雖又辯稱如伊為本案之加害人且有預謀，伊就會遮住車
    牌，不會讓甲 ○知道伊的車牌號碼；另辯護人則陳稱案發時
    天氣寒冷，甲 ○穿著厚重之外衣，被告應無可能無聊去觸摸
    其外衣云云。惟查該路段於案發之時間，行經之車輛本即稀
    少，是否亦有同方向之機車行駛亦所難料，且犯案行為並非
    以預謀為前提，臨時動機犯案者亦所在多有，自不得以未遮
    住車牌號碼或甲 ○穿著厚重之外衣，即可判斷無犯罪之動機
    存在，亦難依此逕而認定被告未有上開認定之犯行，是被告
    所執之前揭情詞，實屬無憑，要無可採。
(七)、所謂補強證據，其所補強者，非以事實之全部為必要，惟仍
    須與待證犯罪事實具有相當程度之關連性，並與不利於被告
    之陳述相互利用，而足使被告之犯罪事實獲得確信者，始足
    當之。查本件除有證人甲 ○到庭證述之證詞外，尚有旗山分
    局嶺口派出所員警於接獲證人報案後，至被告住所拍攝車牌
    號碼3JK-718 號重型機車、當晚被告穿著衣物、安全帽、案
    發之現場照片等共計13張，及車籍查詢基本資料表、手繪現
    場圖各1 張等證據。因被告之特徵外觀，並非甲 ○依警察提
    出之照片所陳述，已如上所認定，而上開照片及相關資料，
    係用以證明甲 ○所記下之機車及被告當晚之穿著外觀（皮質
    外套及銀色安全套）是否相符，與被告之待證犯罪事實具有
    相當程度之關連性，且與不利於被告之證詞可相互印證，更
    可使被告犯罪事實能獲得進一步認定，當具有補強證據之資
    格，是被告之辯護人所稱本案除證人證詞外，尚無其他補強
    證據云云，容有誤會。
(八)、綜上所述，本件事證明確，被告於上揭時、地騎乘機車乘甲
    ○不及抗拒之際，以其右手觸摸甲 ○左胸部之犯行，堪予認
    定，應依法論科。
三、按女性之身體胸部，一般均為衣著覆蓋遮隱之處，且亦非我
    國一般正常社交禮儀下，所得碰觸之身體部位，如上開部位
    未經本人同意而由他人刻意加以碰觸，均足以引起本人嫌惡
    之感，故應認屬身體隱私處無疑，若冷不防遭不明男子無端
    襲胸觸摸，自會心生畏怖、感受敵意並有被冒犯之情境，自
    屬性騷擾防治法第2 條所謂性擾騷。是核被告所為，係犯性
    騷擾防治法第25條第1 項意圖性騷擾，乘人不及抗拒而為觸
    摸其胸部之行為罪。被告犯罪事證既明，原審乃依據性騷擾
    法防治法第25條第1 項，刑法第11條前段、第41條第1 項前
    段，並審酌被告犯後未能坦承犯行，且為逞一己私慾，竟對
    女性身體胸部任意觸碰，不尊重個人對於身體之自主權利，
    造成告訴人之心理不安全感，惟念及被告犯罪手段並非惡劣
    ，並未使用暴力，且其前未有犯罪科刑紀錄，兼衡其犯罪動
    機、目的等一切情狀，量處有期徒刑2 月，並諭知以新台幣
    1 仟元折算1 日之易科罰金折算標準，認事用法均無不合，
    量刑亦稱允妥，被告上訴意旨否認犯罪及原審檢察官上訴意
    旨認原判決量刑過輕，均指摘原判決不當，自無理由，均應
    予駁回。
據上論斷，應依刑事訴訟法第368條，判決如主文。
本案經檢察官陳建年到庭執行職務。
中    華    民    國    99    年    1     月    29    日
                  刑事第八庭    審判長法  官   洪兆隆
                                      法  官   張盛喜
                                      法  官   郭玫利
以上正本證明與原本無異。
不得上訴。
中    華    民    國    99    年    1     月    29    日
                                      書記官   吳福連
附錄本件論罪之法條：
性騷擾防治法第25條第1項：
意圖性騷擾，乘人不及抗拒而為親吻、擁抱或觸摸其臀部、胸部
或其他身體隱私處之行為者，處2 年以下有期徒刑、拘役或科或
併科新臺幣10萬元以下罰金。

司法院資訊處製作；財團法人民間司法改革基金會備份。
